臺灣高等法院刑事裁定　　　　　　　　　　　　　　九十一年度毒抗字第二七一號
　　抗　告　人　甲○○
　　即　被　告
右列抗告人因毒品危害防制條例案件，不服台灣基隆地方法院中華民國九十一年三月
二十七日裁定（九十一年度毒聲字第二八０號；偵查案號：臺灣基隆地方法院檢察署
九十一年度毒偵字第一四七號），提起抗告，本院裁定如左：
    主  文
原裁定撤銷；發回臺灣基隆地方法院。
    理  由
一、本件抗告意旨略以：抗告人因有三次施用安非他命紀錄，經觀察、勒戒、送強制
    戒治後，已經戒絕，並無再施用任何毒品情事。且於戒治後，多次定期前往瑞芳
    分局接尿液檢驗，向無任何毒品反應。九十一年一月十五日晚上抗告人開車行經
    瑞芳中山路加油站之際，並非現行犯，警方不分皂白，即將抗告人攔檢，強制帶
    到警局採尿，其行為非法，採得之證據自無證據能力。又警方強制採尿之尿液雖
    呈安非他命陽性反應，但其原因不一而足，或係誤驗而呈偽陽性反應，或係誤食
    藥物所致，原裁定未依職權將抗告人之尿液檢體送複驗，亦有未洽等語。
二、本件原裁定以：抗告人前分別因施用第二級毒品安非他命違反毒品危害防制條例
    案件，先後二次經觀察、勒戒後，均認無繼續施用毒品之傾向，由臺灣基隆地方
    法院檢察署檢察官各於八十八年二月十日、八十八年五月十五日，以八十八年度
    偵字第九三六號、八十八年度偵字第二九五二號不起訴處分確定；又於八十八年
    八月二十一日十六時三十分之前九十六小時內之某時，在不詳地點，施用第二級
    毒品安非他命一次，經臺灣基隆地方法院裁定送強制戒治（八十八年毒聲字第二
    二七八號），並經臺灣基隆地方法院檢察署檢察官以八十八年度毒偵字第二八二
    號聲請簡易判決處刑，並經臺灣基隆地方法院於八十八年十二月十五日，以八十
    八年度基簡字第一○二○號判處有期徒刑五月，並於八十九年三月四日確定。復
    於九十一年一月十五日晚上十一時許經警查獲後採集尿液送檢驗結果，呈甲基安
    非他命陽性反應，有基隆市衛生局基衛檢字第○一一四五號檢驗成績書附卷可稽
    ，足見被告於採尿前九十六小時內確曾施用第二級毒品安非他命，被告三犯以上
    毒品危害防制條例第十條第二項之施用第二級毒品罪，爰依毒品危害防制條例第
    二十條第三項但書規定，裁定送強制戒治，固非無見。
三、惟按：（一）尿液毒品檢驗如以免疫分析法篩驗，有可能因藥品交叉反應，在尿
    液中產生偽陽性之毒品反應，但再使用氣相層析質譜儀分析法確認，則可完全排
    除偽陽性反應，業經法務部調查局第六處八十七年九月二十二當 (八七) 發技(一)
    字第八七○七一四九一號函示甚明，亦即尿液毒品反應如以免疫酵素分析法等篩
    檢方式實施檢驗，因可能呈現偽陽性反應，若因缺乏其他確切之佐證而有所爭執
    時，尚須以氣相層析質譜儀分析法等較精密之實驗方式進行確認檢驗，以防結果
    有誤。（二）本件抗告人於警訊及偵查中均堅決否認有失用安非他命之犯行，警
    方就抗告人之尿液送檢驗結果，雖呈甲基安非他命陽性反應，然查抗告人之尿液
    毒品檢驗方法，依卷附基隆市衛生局檢驗成績書影本所載（毒偵字第一四七號卷
    第五頁），其檢驗方法為酵素免疫分析法、及薄層層析法，則其所採檢驗方式是
    否已達確認檢驗所需精準程度，即非無疑。抗告人既否認施用毒品情事，而對鑑
    定結果提出爭執，而本件對抗告人尿液之檢驗方法，在科學上尚非足以排除偽陽
    性反應之精確方法，自應將抗告人之尿液再囑託其他機關以更精密準確之科學方
    法鑑定，以查明事實如何。原審法院並未查明澄清此疑義，遽行裁定強制戒治，
    自嫌速斷，難昭折服。抗告意旨執此指摘原裁定不當，為有理由，應由本院撤銷
    原裁定，發回原審法院更為查明。
四、據上論斷，應依刑事訴訟法第四百十三條前段，裁定如主文。
中      華      民      國    九十一    年      五      月    二十二    日
                              台灣高等法院刑事第二十三庭
                                  審判長法  官 吳      燦
                                        法  官 雷  雯  華
                                        法  官 宋      祺
右正本證明與原本無異。
不得抗告。
                                        書記官 蔡  慧  娟
中      華      民      國    九十一    年      五      月    二十二    日
